【裁判字號】    99,醫小上,1
【裁判日期】    990831
【裁判案由】    給付醫療費用
【裁判全文】
臺灣臺北地方法院民事判決             99年度醫小上字第1號
上  訴  人  丙○○
            丁○○
被上訴人    國立台灣大學醫學院附設醫院
法定代理人  乙○○
訴訟代理人  甲○○
            戊○○
上列當事人間請求給付醫療費用事件，上訴人對於民國99年4月
21日本院臺北簡易庭98年度北醫小字第9號第一審判決提起上訴
，本院於民國99年8月26日言詞辯論終結，判決如下：
    主  文
原判決關於命上訴人給付之範圍超過「上訴人丁○○應於繼承王
金枝（身分證統一編號：Ｚ000000000）遺產之範圍內，與上訴人
丙○○給付被上訴人捌萬壹仟零貳拾陸元，及上訴人丙○○部分
自民國九十八年九月十五日起，上訴人丁○○部分自民國九十九
年一月十六日起，均至清償日止，按年息百分之五計算之利息」
部分及該部分假執行宣告之裁判均廢棄。
上開廢棄部分，被上訴人在第一審之訴駁回。
其餘上訴駁回。
第二審訴訟費用新臺幣壹仟伍佰元由上訴人負擔。
    事實及理由
一、被上訴人起訴主張：訴外人王金枝於民國97年10月6日至97
    年10月9日間在被上訴人醫院住院治療，並由上訴人丙○○
    出具「住院同意書」承諾願連帶負責清償醫療費用，王金枝
    於就醫所生醫療費用新臺幣（下同）81,026元未結清，迭經
    催繳亦未經清償。又王金枝已於98年9月25日死亡，上訴人
    丁○○為其繼承人，依法繼承上開義務，為此依住院同意書
    之約定、繼承之法律關係請求上訴人給付醫療費用81,026元
    。
二、上訴人之抗辯：
  (一)被上訴人將長期洗腎且高齡之王金枝，在作完洗腎廔管手術
    不久，又建議王金枝作骨水泥治療，當時有質疑此情形適合
    作此治療方式嗎，上訴人丙○○在被上訴人醫師肯定下才簽
    署同意書。
  (二)上訴人質疑被上訴人不當醫療者，非指手術本身之失敗，而
    是指椎體成形術（即骨水泥）應用於年輕且身體健康未來還
    有10數年生命之洗腎患者，可改善生活品質且減輕家屬負擔
    之手術，而非用於身體虛弱，無法負荷術後折磨之病患。王
    金枝因被上訴人不當醫療導致其體力無法負荷，在開刀手術
    後無法承受其疼痛，而後每週均至其他醫院掛急診止痛，且
    多次因此事到被上訴人處急診，然被上訴人對此疼痛無法有
    效處理，最後王金枝在家中痛到昏迷送醫急救，住院至98年
    9月25日病逝。
  (三)被上訴人保證王金枝手術後會有較佳之生活品質，上訴人才
    以醫師專業意見簽同意書，但被上訴人未盡解說之責，致未
    能了解王金枝在年紀大且身體虛弱及長期洗腎狀況下會發生
    如此後遺症，否則上訴人不會在經濟壓力且病患身心狀況不
    佳之情形下，作如此高費且自費之手術，導致王金枝在來不
    及復健前就死亡，王金枝之健康狀況被上訴人也清楚，卻任
    意開刀，可知被上訴人是為了牟利、業績、實驗而做了無意
    義之治療，其請求並無理由。
三、本件原審對於被上訴人之請求，判決上訴人應給付被上訴人
    81,026元，及上訴人丙○○部分自98年9月15日起，上訴人
    丁○○部分自99年1月16日起，均至至清償日止，按年息百
    分之5計算之利息，而駁回被上訴人其餘請求，上訴人不服
    ，提起上訴，並聲明：原判決不利於上訴人部分廢棄，上訴
    理由略以：原判決指「丁○○無拋棄繼承亦未聲請限定繼
    承」，但向法院詢問，知道法令有修改：「繼承人毋須聲請
    限定繼承，即為限定之繼承」。原判決中「被告就是因為
    要讓王金枝坐公車才作此手術…」與事實不符，事實上是被
    告醫生主動介紹及推銷此治療及允諾王金枝可以上下公車，
    上訴人丙○○對「骨水泥」治療前完全沒聽過，怎會是主動
    提出要讓王金枝坐公車才作此手術？上訴人爭議的是應該
    或不應該、需要或不需要作此醫療而不是醫療成敗與否。若
    是緊急且影響到病人之生命，必須作的手術或治療，才是必
    要性之治療，若醫生在治療前有完整告訴家屬是有如此結果
    ，家屬才不會作這種損命花錢的治療。被上訴人則聲明：上
    訴駁回。
四、98年6月10日修正公布之民法第1148條第2項規定：「繼承人
    對於被繼承人之債務，以因繼承所得遺產為限，負清償責任
    」，又王金枝係於98年9月25日死亡，有死亡證明書可按（
    見原審北醫小字卷第1頁），上訴人丁○○為王金枝之繼承
    人，自有前開條文之適用，是原判決未判命上訴人丁○○應
    於繼承王金枝遺產之範圍內，負給付醫療費用之責，自有判
    決不適用法規之不當，應由本院廢棄改判。另上訴人丙○○
    部分，因被上訴人係依上訴人丙○○簽具之「住院同意書」
    約定主張其應清償王金枝之醫療費用，並非依繼承之法律關
    係主張，自無民法第1148條第2項規定之適用，故原判決關
    於上訴人丙○○之部分，核無違誤。
五、至上訴人其餘上訴理由，並未具體指明原判決有何不適用法
    規、或適用法規不當之情形，亦未明確揭示其認為原判決所
    違背法規之條項、內容、法則或司法院解釋、最高法院之判
    例字號為何，自難認為上訴人已對原審判決有如何違背法令
    之情形為具體之指摘，依民事訴訟法第436條之24第2項、第
    436條之25意旨，應認此部分上訴為無理由。
六、從而，被上訴人依「住院同意書」之約定、繼承之法律關係
    ，請求「上訴人丁○○應於繼承王金枝（身分證統一編號：
    Ｚ000000000）遺產之範圍內，與上訴人丙○○給付被上訴人
    81,026元，及上訴人丙○○部分自98年9月15日起，上訴人
    丁○○部分自99年1月16日起，均至清償日止，按年息百分
    之5計算之利息」，洵屬正當，原審就此部分，為被上訴人
    勝訴之判決，核無不合，上訴論旨，就此部分猶執前詞，指
    摘原判決不當，求予廢棄，為無理由，應予駁回。至被上訴
    人之請求，超過上述範圍部分，即非有據，上訴論旨，就此
    部分指摘原判決失當，求予廢棄，為有理由，應由本院將此
    部分予以廢棄，改判駁回其在第一審之訴。
七、本件事證已臻明確，兩造其餘攻防方法及所提證據，業經審
    酌，核與本件判決結果無影響，爰不逐一論述，併此敘明。
八、本件上訴雖一部有理由，一部無理由，惟被上訴人敗訴之部
    分極微，本院認訴訟費用仍應由上訴人全部負擔為適當，爰
    依職權酌定如主文第4項所示。
九、據上論結，本件上訴為一部有理由，一部無理由，依民事訴
    訟法第436條之32第2項、第450條、第449條第1項、第79條
    ，判決如主文。
中    華    民    國    99    年    8     月    31    日
                  民事第四庭審判長法  官  周祖民
                                  法  官  鄧德倩
                                  法  官  張文毓
以上正本證明與原本無異。
本判決不得上訴。
中    華    民    國    99    年    8     月    31    日
                                  書記官  賴敏慧

司法院資訊處製作；財團法人民間司法改革基金會備份。
